臺灣士林地方法院刑事判決
111年度金訴字第374號
公  訴  人  臺灣士林地方檢察署檢察官
被      告  林善安




                     
                        
上列被告因詐欺等案件，經檢察官提起公訴（111年度偵字第414
號），因被告於本院準備程序中就被訴事實為有罪之陳述，本院
合議庭裁定由受命法官獨任改依簡式審判程序審理，並判決如下
：
    主  文
林善安犯三人以上共同詐欺取財罪，處有期徒刑壹年壹月。未扣
案之犯罪所得新臺幣伍佰元沒收，於全部或一部不能沒收或不宜
執行沒收時，追徵其價額。
    犯罪事實
一、林善安於民國110年6月初某日，加入由暱稱「小偉」、「多
    喝水」等不詳姓名之成年人所主持、操縱、指揮之3人以上
    詐欺集團，擔任「取簿手」，由「小偉」指示前往收取裝有
    人頭帳戶提款卡之包裹，再轉交予「多喝水」。林善安與馮
    玟綺（另由檢察官移送併辦）、該詐騙集團成員共同意圖為
    自己不法之所有，基於3人以上共同詐欺取財及隱匿詐欺取財
    所得去向之洗錢犯意聯絡，先由該詐騙集團成員，於110年6月
    20日某時，在網路社群軟體Facebook(下稱臉書)刊登求職廣
    告，嗣莊雪萍於110年6月20日瀏覽該求職廣告，並加入該詐
    欺集團成員所提供之通訊軟體Line帳號後，即依使用暱稱「
    招兼職芝柔」之該詐騙集團成員指示，於110年6月23日11時
    52分許，至嘉義縣○○鄉○○村○○○○00○00號統一超商上龍門市
    內，以交貨便方式，將其所申設之水上鄉農會000000000000
    00號帳戶(下稱水上鄉農會帳戶)、京城商業銀行0000000000
    0000號帳戶(下稱京城銀行帳戶)提款卡，寄送至臺北市○○區
    ○○路000○000號0樓統一超商雙全門市。林善安旋依據「小偉
    」之指示，與馮玟綺於110年6月25日5時58分許，至上開統
    一超商雙全門市，領取莊雪萍寄送之包裹，再依據「小偉」
    之指示於110年6月25日17時許，於宜蘭交流道附近之全家便
    利商店停車場內交付予「多喝水」，且取得新臺幣（下同）
    500元之報酬。嗣莊雪萍發覺有異並報警處理，為警循線查
    悉上情。
二、案經莊雪萍訴由臺北市政府北投分局報告臺灣士林地方檢察
    署檢察官偵查起訴。
    理  由
一、程序部分
　　本案被告所犯係死刑、無期徒刑、最輕本刑為3年以上有期
    徒刑以外之罪，其於準備程序中就被訴事實為有罪之陳述，
    經告知簡式審判程序之旨，並聽取公訴人、被告之意見後，
    本院合議庭爰依刑事訴訟法第273條之1第1項規定，裁定由
    受命法官獨任進行簡式審判程序。是本案之證據調查，依同
    法第273條之2規定，不受同法第159條第1項、第161條之2、
    第161條之3、第163條之1，及第164條至170條所規定證據能
    力認定及調查方式之限制，合先敘明。
二、實體部分
　  上開犯罪事實，業據被告林善安於警詢、檢察官偵查及本院
    審理中坦承不諱，核與證人即同案被告馮玟綺於警詢、檢察
    官偵查中供證大致相符（參見110偵17567卷第19頁至第23頁
    、第147頁至第149頁），並經證人即告訴人莊雪萍於警詢中
    陳稱明確（參見110偵17567卷第25頁至第27頁），並有告訴
    人莊雪萍手機翻拍照片10張（參見110偵17567卷第33頁至第
    41頁）、包裹明細翻拍照片、統一超商雙全門市監視器、道
    路監視器影像擷圖各1份（參見110偵17567卷第29頁至第32
    頁）、7-ELEVEN貨態查詢系統資料1份（參見110偵17567卷
    第9頁）、車輛詳細資料報表1份（參見110偵17567卷第43頁
    ）、告訴人莊雪萍提供之7-ELEVEN寄件證明單1份（參見110
    偵17567卷第45頁）、告訴人莊雪萍之嘉義縣水上鄉農會帳
    號00000000000000號帳戶存摺封面及內頁、京城商業銀行00
    000000000000號帳戶存摺封面及內頁各1份（參見110偵1756
    7卷第47頁至第53頁）附卷可憑，應甚明確，而堪認定。被
    告之自白與事實相符，應予論罪科刑。
三、論罪科刑
  ㈠查本案被告與「小偉」、「多喝水」、馮玟綺及其他不詳本
    案詐欺集團成年人員對告訴人莊雪萍之所為，係構成刑法第
    339條之4第1項第2款加重詐欺取財罪，為最輕本刑6月以上
    有期徒刑以上之罪，屬洗錢防制法第3條第1款所稱特定犯罪
    ，而被告依「小偉」之指示領取莊雪萍所寄送、裝有上開2
    張銀行帳戶提款卡之包裹後，將該包裹轉交予「多喝水」，
    由本案詐欺集團其他不詳成員收取後，使本案詐欺集團成員
    得以掩飾、隱匿該特定犯罪所得之來源、去向及所在，自非
    單純犯罪後處分贓物之與罰後行為，而該當洗錢防制法第2
    條第2款所指之洗錢行為無訛。
  ㈡核被告所為，係犯刑法第339條之4第1項第2款之三人以上共
    同詐欺取財罪、洗錢防制法第14條第1項之洗錢罪。被告與
    「小偉」、「多喝水」、馮玟綺及其他不詳本案詐欺集團成
    年人員間，就上開犯行，有犯意聯絡及行為分擔，應論以共
    同正犯。
  ㈢又被告共同向告訴人莊雪萍詐取再轉交提款卡之行為，係以
    一行為同時觸犯三人以上共同詐欺取財罪及一般洗錢罪，屬
    想像競合犯，應依刑法第55條前段規定，從較重之三人以上
    共同詐欺取財罪處斷。
  ㈣再按想像競合犯之處斷刑，本質上係「刑之合併」，其所謂
    從一重處斷，乃將想像競合犯組成之評價上數罪，合併為科
    刑一罪，其所對應之刑罰，亦合併其評價上數罪之數法定刑
    ，而為一個處斷刑。易言之，想像競合犯侵害數法益者皆成
    立犯罪，論罪時必須輕、重罪併舉論述，同時宣告所犯各罪
    名，包括各罪有無加重、減免其刑之情形，亦應說明論列，
    量刑時併衡酌輕罪部分量刑事由，評價始為充足，然後依刑
    法第55條規定「從一重處斷」，非謂對於其餘各罪可置而不
    論。因此，法院決定處斷刑時，雖以其中最重罪名之法定刑
    ，做為裁量之準據，惟於裁量其輕重時，仍應將輕罪合併評
    價在內。本案被告於偵查及本院審理時均自白一般洗錢犯行
    ，依洗錢防制法第16條第2項「犯前2條之罪，在偵查或審判
    中自白者，減輕其刑」之規定，原應減輕其刑，惟其所犯一
    般洗錢罪係屬想像競合犯其中之輕罪，本案被告所為犯行，
    係從一重之共同加重詐欺取財罪處斷，就此部分想像競合輕
    罪得減刑部分，依上開說明，均由本院於後述依刑法第57條
    量刑時，一併衡酌該部分減輕其刑事由，附此敘明。
  ㈤爰審酌被告正值青壯，不思循正當途徑賺取金錢，竟加入詐
    欺集團擔任取簿手之工作，利用前開告訴人一時不察、陷於
    錯誤，以上開方式進行詐騙，造成前開告訴人受有財產損失
    ，不僅漠視他人財產權，更製造金流斷點，影響財產交易秩
    序，亦徒增檢警機關追查集團上游成員真實身分之難度，犯
    罪所生危害非輕，實屬不該，衡以其犯後坦承犯行，然尚未
    與告訴人達成和解並賠償其所受損害之犯後態度，復參酌被
    告之素行，有卷附臺灣高等法院被告前案紀錄表之記載，及
    其犯罪之動機、目的、手段、所生危害、與本案詐欺集團成
    員間之分工、擔任之犯罪角色及參與程度，及其自陳高職畢
    業，離婚，有3個小孩，2個小孩前妻照顧、1個小孩自己照
    顧，目前從事傳統產業，月入約3萬至4萬元之家庭生活經濟
    狀況等一切情狀，量處如主文所示之刑。
四、沒收部分
  ㈠按犯罪所得，屬於犯罪行為人者，沒收之，刑法第38條之1第
    1項前段定有明文。任何人都不得保有犯罪所得，為基本法
    律原則，犯罪所得之沒收或追徵，在於剝奪犯罪行為人之實
    際犯罪所得（原物或其替代價值利益），使其不能坐享犯罪
    之成果，以杜絕犯罪誘因，可謂對抗、防止經濟、貪瀆犯罪
    之重要刑事措施，性質上屬類似不當得利之衡平措施，著重
    所受利得之剝奪。本件被告因收取轉交上開包裹取得報酬50
    0元，為其犯罪所得，業據其於本院審理中供承明確（參見
    本院卷第151頁），雖未扣押在案，惟應依上開規定宣告沒
    收，並依同條第3項規定諭知於全部或一部不能沒收或不宜
    執行沒收時，追徵其價額。
  ㈡又洗錢防制法第18條第1項固規定：「犯第14條之罪，其所移
    轉、變更、掩飾、隱匿、收受、取得、持有、使用之財物或
    財產上利益，沒收之；犯第15條之罪，其所收受、持有、使
    用之財物或財產上利益，亦同」，然並未有「不問屬於犯罪
    行為人與否均沒收」之明文，自仍以屬於被告所有者為限，
    始應予沒收。依上開卷證所示，本案詐欺集團詐得之上開提
    款卡現未在被告實際支配持有當中，被告既不具所有權及事
    實上管領權，依法自無從對其宣告沒收，附此敘明。
據上論斷，應依刑事訴訟法第273條之1第1項、第299條第1項前
段，洗錢防制法第14條第1項，刑法第11條前段、第28條、第339
條之4第1項第2款、第55條前段，刑法施行法第1條之1第1項，判
決如主文。
本案經檢察官林士淳提起公訴，檢察官林在培到庭執行職務。
中    華    民    國   111    年    8     月    12    日
                  刑事第六庭法  官  雷雯華
以上正本證明與原本無異。
如不服本判決應於收受送達後20日內向本院提出上訴書狀，並應
敘述具體理由。其未敘述上訴理由者，應於上訴期間屆滿後20日
內向本院補提理由書( 均須按他造當事人之人數附繕本) 「切勿
逕送上級法院」。因疫情而遲誤不變期間，得向法院聲請回復原
狀。
                            書記官  蔡宜君
中　　華　　民　　國　　111 　年　　8 　　月　　15　　日
附錄本案論罪科刑法條全文：
洗錢防制法第2 條
本法所稱洗錢，指下列行為：
一、意圖掩飾或隱匿特定犯罪所得來源，或使他人逃避刑事追訴
    ，而移轉或變更特定犯罪所得。
二、掩飾或隱匿特定犯罪所得之本質、來源、去向、所在、所有
    權、處分權或其他權益者。
三、收受、持有或使用他人之特定犯罪所得。

洗錢防制法第14條
有第二條各款所列洗錢行為者，處7 年以下有期徒刑，併科新臺
幣5 百萬元以下罰金。
前項之未遂犯罰之。
前二項情形，不得科以超過其特定犯罪所定最重本刑之刑。

刑法第339 條之4
犯第339 條詐欺罪而有下列情形之一者，處1 年以上7 年以下有
期徒刑，得併科1 百萬元以下罰金：
一、冒用政府機關或公務員名義犯之。
二、三人以上共同犯之。
三、以廣播電視、電子通訊、網際網路或其他媒體等傳播工具，
    對公眾散布而犯之。
前項之未遂犯罰之。